臺灣高雄地方法院民事裁定　　　　　 100年度消債抗字第44號
抗　告　人　金璟霖
相　對　人　萬榮行銷顧問股份有限公司
法定代理人　劉五湖
上列當事人間因消費者債務清理條例聲明異議事件，抗告人對於
民國100 年3 月18日本院100 年度事聲字第74號裁定提起抗告，
本院裁定如下：
    主  文
抗告駁回。
抗告程序費用新臺幣壹仟元由抗告人負擔。
    理  由
一、抗告意旨略以：（一）相對人對於司法事務官逕予認可更生
    方案之裁定聲明異議，所執事由並不包括質疑抗告人所提薪
    資收入與扶養支出之正確性，原裁定卻以此為由，廢棄司法
    事務官所為裁定，違反民事訴訟法辯論主義之精神。（二）
    抗告人陳報每月在上齡機電有限公司（下稱上齡公司）薪資
    所得為新臺幣（下同）20,000元，已提出收入切結書、員工
    職務證明書及98年度綜合所得稅各類所得清單為憑，且本院
    99年度司執字第54632 號強制執行事件亦曾就抗告人在上齡
    公司之薪資為強制執行，足見抗告人所陳確屬實在。至於抗
    告人投保勞工保險之薪資雖為每月21,000元，然此是因抗告
    人在高雄縣推銷員職業工會而非上齡公司投保，該職業工會
    依投保年資而逐漸調整投保薪資之緣故，與抗告人實際領取
    薪資20,000元全然無關。原裁定質疑抗告人陳報每月薪資20
    ,000元之正確性，尚有未合。（三）抗告人陳報每月必要生
    活費用9,336 元，已較內政部公布高雄市每人每月最低生活
    標準11,309元為低，且抗告人自陳並無支出扶養開銷，原裁
    定卻質疑抗告人主張每月支出必要生活費用與扶養費合計9,
    336 元之正確性，亦有未合。（四）抗告人已將每月所得23
    ,336元扣除必要生活費用9,336 元之餘額14,000元全部用以
    清償債務，足見抗告人有處理債務之誠意，且百分之90以上
    債權額之債權人均無異見，抗告人所提更生方案（下稱系爭
    更生方案）應屬合理。原裁定認系爭方案有失公平，容有違
    誤等語。
二、按消費者債務清理條例（下稱本條例）係以謀求債務人經濟
    生活之重建及社會經濟之健全發展為其主要目的，此觀諸本
    條例第1 條之規定甚明。更生制度旨在兼顧債權人或其他利
    害關係人之權益與債務人之經濟生活之平衡調整，使債務人
    於得以維持基本生活之情況下，合理清償債務並重建其經濟
    生活。復按債務人有薪資、執行業務所得或其他固定收入，
    法院認更生方案之條件公允者，得不經債權人會議可決，逕
    依債務人之聲請或依職權以裁定認可更生方案，本條例第64
    條第1 項定有明文。其立法理由略謂：債務人如有薪資、執
    行業務所得（例如：計程車司機之執行業務所得）等固定收
    入，並將其可處分所得之一定部分充為清償，於債權人之權
    益已有保障，其更生程序應更為簡易、迅速，故債務人提出
    之更生方案，倘法院認為其條件公允（例如：清償總額已達
    債權總額相當成數，債權人受償金額不致過低等），得不待
    債權人會議可決，逕依債務人之聲請或依職權以裁定認可之
    等語。從而，債務人所提更生方案是否不經債權人會議可決
    即逕予准許，應以更生方案是否公允為斷，法院審查更生方
    案認為公允者，始得為認可之裁定。而所謂公允，即更生方
    案合乎平等原則，應審酌債權人與債務人之利益衡平、債務
    人之償債能力與清償誠意、以及社會公益等因素綜合判斷。
三、經查：
（一）本件抗告人聲請更生，經本院以99年度消債更字第135 號
      裁定准自99年5 月19日下午4 時起開始更生程序，並命司
      法事務官進行更生程序。承辦之司法事務官依本條例第64
      條第1 項之規定，於100 年2 月11日以99年度司執消債更
      字第138 號逕予認可抗告人所提系爭更生方案。觀諸系爭
      更生方案，抗告人自陳每月所得為23,336元，包括在上齡
      公司薪資20,000元以及在山達基教會高雄中心派發海報所
      得6,000 元，並扣除因週六請假前往教會派發海報而遭上
      齡公司扣薪2,664 元。關於上齡公司薪資20,000元部分，
      抗告人固然提出收入切結書、員工職務證明書及98年度綜
      合所得稅各類所得清單為證，然前開文件所列金額均係以
      抗告人或上齡公司單方面所陳報之資料為基礎，而上齡公
      司之負責人金國銓為抗告人之父，此為抗告人所是認，兩
      人具有至親關係，則抗告人陳報金額是否確實、有無低報
      薪資之疑慮，當以較嚴格之標準另行調查蒐集其他資料，
      以資佐認。其次，抗告人主張因週六請假前往教會派發海
      報而遭上齡公司扣薪2,664 元部分，亦無提出相關事證以
      實其說，應有再予詳查之必要。此外，觀諸勞工保險被保
      險人投保資料，抗告人自97年12月31日起即在高雄縣推銷
      員職業工會投保，投保薪資為18,300元，復於99年1 月1
      日起提高為21,000元，此與抗告人陳報之薪資20,000元有
      所歧異。抗告人曾於99年3 月25日具狀陳稱因為已在外自
      行投保，故未加入上齡公司之勞保等語。然抗告人既已任
      職上齡公司，為何仍在其他機構以高於實際薪資投保，詳
      情如何，亦有再予調查必要。
（二）抗告人每月確實所得為何，攸關其每月攤還債務能力之高
      低，乃判斷系爭更生方案是否公允之重要因素。抗告人所
      提系爭更生方案既有上述疑義，且其清償比例偏低，僅有
      百分之22.9，自應由承辦之司法事務官再予詳查，以臻翔
      適，原裁定就此部分之認定並無違誤。此雖非相對人聲明
      異議所執事由，然本件並非訴訟程序，應無違反辯論主義
      之問題。至於原裁定另質疑抗告人主張每月支出必要生活
      費用與扶養費合計9,336 元之正確性，經查抗告人原即自
      陳並未支出扶養費用，且其所列每月必要開銷9,336 元，
      已較內政部所公布98及99年度高雄市每人每月最低生活標
      準11,309元或100 年度之10,033元為低，此部分開銷數額
      應屬合理。原裁定就此部分之認定固有未洽，惟既有前開
      事項尚待詳查，原裁定廢棄發回司法事務官另為處置，結
      論上尚無不合，應予維持。本件抗告人之抗告為無理由，
      應予駁回。
四、結論：本件抗告為無理由，依消費者債務清理條例第15條，
    民事訴訟法第495 條之1 第1 項、第449 條第1 項、第2 項
    、第95條、第78條，裁定如主文。
中    華    民    國    100   年    4     月    29    日
                  民事第一庭  審判長法  官  謝肅珍
                                    法  官  林岳葳
                                    法  官  譚德周
除涉及法律見解具有原則上之重要性者外不得再抗告；如提再抗
告應委任律師為代理人。
以上正本證明與原本無異。
中    華    民    國   100    年    4     月    29    日
                                    書記官  鄭永媚